臺灣士林地方法院刑事裁定　　　　　　 96年度交聲字第173號
原處分機關　臺北市交通事件裁決所
異　議　人
即受處分人　　甲○○
上列受處分人因違反道路交通管理處罰條例案件，對於臺北市交
通事件裁決所中華民國96年2 月1 日所為之處分（原處分案號：
北市裁二字第裁22-RA0000000號），聲明異議，本院裁定如下：
    主  文
異議駁回。
    理  由
一、按汽車駕駛人，行經有燈光號誌管制之交岔路口闖紅燈者，
    處新台幣（下同）1,800 元以上5,400 元以下罰鍰，併計違
    規點數3 點，道路交通管理處罰條例第53條第1 項、第63條
    第1 項第3 款定有明文。又按汽車行駛至交岔路口，其行進
    、轉彎，應遵守燈光號誌或交通警察之指示，道路交通安全
    規則第102 條第1 項第1 款亦定有明文。
二、原處分意旨略以：異議人即受處分人甲○○於民國95年12
    月23日晚上9 時57分許，駕駛其所有車牌號碼8907-EQ 號自
    用小客車，行經基隆市○○路294 巷交岔路口時，竟違規闖
    越紅燈直行，經基隆市警察局交通警察隊警員製單舉發，認
    其違反道路交通管理處罰條例第53條第1 項、第63條第1 項
    第3 款之規定，並經原處分機關即臺北市交通事件裁決所依
    上開規定及違反道路交通管理事件統一裁罰標準及處理細則
    等規定，於96年2 月1 日裁處受處分人罰鍰2,700 元，並依
    同條例第63條第1 項第3 款（原處分機關漏引第3 款）記違
    規點數3 點。
三、聲明異議意旨略以：異議人確實於上揭時間，駕駛前開車牌
    號碼行經前揭地點，惟當天下雨視線不佳及街道路燈皆未開
    啟情況下，於紅燈路口停車時逾越停車線而遭照相（即採證
    照片一），旋即，又因突如其來之高亮度閃光，致其驚嚇之
    餘，不由自主地車向前行駛，此又遭照相（即採證照片二）
    ，伊非蓄意搶紅燈，實因粗心大意而超越停車線，據此即遭
    闖紅燈之重罰，實難甘服，爰依法提出聲明異議云云。
四、經查：受處分人所有車牌號碼8907-EQ 號之自用小客車，於
    前開時間、地點闖紅燈之違規行為，業經警察機關依法所設
    置之微電腦闖紅燈及測速自動照相採證後，以受處分人有違
    反道路交通管理處罰條例第53條第1 項、第63條第1 項第3
    款規定之行為，逕予製單舉發，並經基隆市警察局交通警察
    隊以基警交字第RA0000000 號舉發違反道路交通管理事件通
    知單1 紙及採證照片共2 幀附卷可稽，而可認定。次查，按
    三燈式交通號誌之設置，綠燈亮起時意在允許通行，紅燈亮
    起時意在禁止通行，至於黃燈亮起時，則用以警告車輛駕駛
    人及行人表示紅色燈號即將顯示，屆時將失去通行路權，道
    路交通標誌標線號誌設置規則第206 條第1 項定有明文，審
    其設置目的，無非在藉由燈號輪替，適時更換用路優先順序
    ，俾以確保交岔路口之交通順暢與安全。是在無繪設路口範
    圍之路口，倘車輛無視於紅燈號誌，而有穿越路口之企圖，
    其車身並已伸越停止線並足以妨害其他方向人（若有行人穿
    越道）、車通行者，亦應以闖紅燈論處，若僅車身伸越停止
    線，而車身尚未進入他方向人、車行駛路線，方得以不遵守
    標線指示視之，此乃闖越紅燈之客觀要件之合目的性解釋。
    從而，就本件由採證相片上所顯示之燈號點亮秒數及車輛速
    度值觀之，車號8907-EQ 號自小客車於95年12月23日晚上9
    時57分許，行經基隆市○○路294 巷岔路口，於圓形紅燈已
    亮起35.1秒時未停於停止線後方，而車身超越停止線，行車
    速度每小時16公里（即行經感應線圈之速度），續圓形紅燈
    亮起36.6秒時，車輛已進入路口範圍內，係依交通部82年4
    月22日交路字第009811號函示闖紅燈認定標準，此有基隆
    市警察局96年2 月12日基警交字第0960004909號函附卷為憑
    。是受處分人於通過路口時，主觀上確實應係有意要闖越系
    爭路口，否則倘真僅係逾越停止線停車，何以通過停止線後
    仍保持有16公里之時速？異議人空言否認違規，辯稱：當天
    下雨視線不佳及街道路燈皆未開啟情況下，於紅燈路口停車
    時逾越停車線而遭照相；又因突如其來之高亮度閃光，致其
    驚嚇之餘，不由自主地車向前行駛，此又遭照相，伊非蓄意
    搶紅燈，實因粗心大意而超越停車線云云，仍不足解免其已
    於紅燈時闖越停止線之違規罰責，又依採證照片2 幀觀之，
    路面所劃停止線，未因天色昏暗或天候不佳而看不清楚，其
    上開所辯，要難推翻其超越停止線之際主觀上闖越紅燈意圖
    之認定。是異議人所辯顯係卸責之詞，洵無可採。
五、綜上所述，異議人有違規闖紅燈之事實甚明，從而原處分機
    關據以援引首揭規定，裁處罰鍰2,700 元，併記違規點數3
    點，並無不當，本件聲明異議為無理由，應予駁回。
據上論斷，應依道路交通案件處理辦法第19條，裁定如主文。
中　　華　　民　　國　　96　　年　　9 　　月　　20　　日
                  交通法庭法 官  劉秉鑫
以上正本證明與原本無異。
如不服本裁定應於送達後5日內向本院提出抗告狀。
                          書記官  吳尚文
中　　華　　民　　國　　96　　年　　9 　　月　　20　　日
